臺灣高等法院刑事判決　　　　　　　　 94年度上易字第443號
上　訴　人　臺灣板橋地方法院檢察署檢察官
上　訴　人
即　被　告　甲○○
選任辯護人　范　惇律師
　　　　　　吳啟孝律師
　　　　　　陳家淳律師
上列上訴人因被告甲○○侵占等案件，不服臺灣板橋地方法院93
年度易字第875號，中華民國94年1月20日第一審判決（起訴案號
：臺灣板橋地方法院檢察署93年度偵字第9196號），提起上訴，
本院判決如下：
    主      文
上訴駁回。
    事實及理由
一、本案經本院審理結果，認第一審判決認被告甲○○明知為不
    實之事項，而使公務員登載於職務上所掌之公文書，足生損
    害於公眾及他人，處其有期徒刑肆月，如易科罰金，以參佰
    元折算壹日，另認公訴人所起訴被告涉犯刑法第 342條之背
    信罪嫌部分，無積極證據足認被告有上開犯行，本應為無罪
    判決之諭知，惟公訴人認其此部分行為與前開論罪科刑部分
    之犯罪事實有牽連犯之裁判上一罪關係，爰不另為無罪之諭
    知，其認事用法及量刑均無不當，應予維持，並引用第一審
    判決書記載之事實、證據及理由（詳附件第一審判決書）。
二、公訴人依告訴人之請求上訴稱：「1.按刑法第二百十六條之
    行使偽造、變造或登載不實之文書罪，係以偽造、變造文書
    或登載不實事項之公文書為其客體，此項文書，不限於行使
    者本身偽造、變造或登載不實，包括他人所偽造、變造或登
    載不實者。查本案被告甲○○以利用公務員蕭純真登載不實
    之文書取得系爭土地暨房屋所有權狀正本兩紙，持交聯邦銀
    行，與之協議不動產作價抵償債務，核其所為，即該當刑法
    第二百十六條之行使罪，關此部分，原判決諭知無罪，顯然
    違法。2.被告受告訴人之託登記為案內不動產之所有權人，
    竟為規避債權人之追索，竟將高價之不動產自作主張售予債
    權人抵償債務，而起意向地政機關申報權狀遺失之不實事項
    ，致該公務員登記於公文書，不僅嚴重損及告訴人之鉅額財
    產利益，更使地政機關受理核發所有權狀業務之正確性，深
    受損害，其手段之不法不言可諭，且其犯後猶飾詞否認，不
    知悔悟，原判決僅論處有期徒刑肆月之輕刑，又可易科罰金
    ，顯然過輕。」上訴前來；被告具狀表明上訴，對原判決背
    信罪嫌部分而不另為無罪之認定，認其並無違誤，惟對前揭
    偽造文書部分，則未具理由陳明不服，其辯護人並以被告係
    一時失慮，致罹刑章，後悔不已，復因本案患有疑似情感性
    精神病，其情堪恕，請依刑法第59條減輕其刑；又其無再犯
    之虞，並請宣告緩刑云云，上訴前來；經查檢察官及被告均
    未曾對被告背信（原起訴侵占罪變更為背信罪）罪嫌部分所
    為不另為無罪判決諭知，聲明不服，此部分均引用原審判決
    之理由，已如上述；而被告明知土地、建物所有權狀並未遺
    失，而係在告訴人持有中，竟謊報遺失，使該管台北市松山
    地政事務所之承辦公務員為其矇蔽，而將該等所有權狀遺失
    之不實事項登載於職務上所掌之滅失書狀清冊、書狀補給登
    記公告、土地及建物登記簿電腦登錄系統等公文書上，並於
    公告30日期滿後宣告舊所有權狀失效，於89年4月29日補發
    上揭土地暨房屋所有權狀予甲○○，核其所為，應僅係使該
    公務員於上開職務上之文件為不實之登載而已，其據以補發
    之土地及建物所有權狀之內容與原土地、建物所有權狀完全
    相同，並無不實之情。被告持以行使，應不另成立行使使公
    務員登載不實文書罪，公訴人認此部分應構成行使公務員登
    載不實文書罪，尚有誤會。再原審已審酌被告無犯罪前科，
    有本院被告全國前案紀錄表1件在卷足憑，其受告訴人之託
    登記為不動產之所有權人，竟為規避債權人之追索，思及將
    不動產自作主張售予債權人抵償債務，而起意向地政機關申
    報該不動產所有權狀遺失之不實事項，致該管公務員將之登
    記於公文書，並據以補發所有權狀，不僅嚴重損及告訴人之
    權益，更致使地政機關管理核發所有權狀業務之正確性深受
    損害，兼衡其智識程度、犯罪手段以及犯罪後猶飾詞否認、
    不知悔悟之態度等一切情狀，量處其有期徒刑四月之刑，並
    諭知易科罰金之折算標準，其量刑尚稱允洽，公訴人雖依告
    訴人之請，上訴謂量刑過輕云云，尚非有理由。再被告雖聲
    明對使公務員登載不實文書罪部分上訴，惟未具理由，且其
    辯護人已陳明被告所為過程有爭議，足見此部分之上訴並無
    理由；又本案被告犯罪情節，並無可憫恕之處；再被告與告
    訴人兩造亦無達成和解之訊息陳報本院，且被告經合法傳喚
    ，並無正當理由而不到庭，本院亦無從審酌被告是否有深知
    悔悟，而無再犯之虞情形存在，是辯護人認被告犯罪情堪憫
    恕及請求宣告緩刑，經核亦無理由，應予駁回。
三、被告經合法傳喚，無正當理由，未於審理期日到庭，故不待
    其陳述，逕行判決。
據上論斷，應依刑事訴訟法第三百六十八條、第三百七十一條、
第三百七十三條，判決如主文。
本案經檢察官鄭龍照到庭執行職務。
中    華    民    國    94    年     6    月     1    日
                    臺灣高等法院刑事第21庭
                        審判長法  官  溫  耀  源
                              法  官  吳      燦
                              法  官  周  政  達
以上正本證明與原本無異。
不得上訴
                              書記官  高  柑  柏
中    華    民    國    94    年     6    月     2    日
附錄：本案論罪科刑法條全文
中華民國刑法第214條
 (使公務員登載不實罪)
明知為不實之事項，而使公務員登載於職務上所掌之公文書，足
以生損害於公眾或他人者，處三年以下有期徒刑、拘役或五百元
以下罰金。
